【裁判字號】    99,財管,55
【裁判日期】    990823
【裁判案由】    指定遺產管理人
【裁判全文】
臺灣板橋地方法院民事裁定              99年度財管字第55號
聲  請  人  中國信託商業銀行股份有限公司
法定代理人  戊○○
非訟代理人  丁○○
利害關係人  乙○○
上列聲請人聲請選任被繼承人丙○○之遺產管理人事件，本院裁
定如下：
    主      文
選任乙○○（女、民國○○年○月○○日生、身分證統一編號：
Ｚ000000000號、籍設台北縣板橋市○○路○段二四五
號十八樓）為被繼承人丙○○（男、民國五十六年七月二十八日
生、生前籍設台北縣板橋市○○路○段二四五號十八樓、民國九
十五年八月十二日死亡）之遺產管理人。
程序費用由被繼承人丙○○之遺產負擔。
    理      由
一、按繼承開始時，繼承人之有無不明，而無親屬會議或親屬會
    議未於一個月內選定遺產管理人者，利害關係人或檢察官得
    聲請法院選任遺產管理人，並由法院依公示催告程序，定六
    個月以上之期限，公告繼承人，命其於期限內承認繼承；又
    被繼承人之所有繼承人均拋棄其繼承權者，亦準用關於無人
    承認繼承之規定，民法第1177條、第1178條第2 項、第1176
    條第6 項定有明文。
二、本件聲請意旨略以：聲請人依銀行法及金融機構合併法規定
    ，於民國96年9 月8 日合併花蓮區中小企業銀行股份有限公
    司，聲請人為合併後存續法人，依法概括承受其相關業務及
    一切權利義務；相對人即被繼承人丙○○前向花蓮區中小企
    業銀行借款新台幣（下同）100 萬元，惟未依約還款，經花
    蓮區中小企業銀行聲請假扣押，並提存擔保金10萬元，嗣相
    對人已清償借款，惟相對人於95年8 月12日死亡，其繼承人
    曾玲慧、曾芸嘉、曹茜絨、曹正義、謝美智、甲○○、乙○
    ○、曹怡琦等人均聲明拋棄繼承，經鈞院以95年度繼字第16
    50號准予備查在案，其親屬會議並未於一個月內選定遺產管
    理人，現聲請人欲取回假扣押擔保金，為此，聲請人以利害
    關係人身分，聲請選任被繼承人丙○○之胞妹乙○○為被繼
    承人之遺產管理人等語。
三、本件聲請人主張被繼承人丙○○於95年8 月12日死亡，其所
    有繼承人全部拋棄繼承，聲請人因合併花蓮區中小企業銀行
    股份有限公司為合併後存續法人，依法概括承受其相關業務
    及一切權利義務，而為被繼承人之債權人，且已提存擔保金
    10萬元尚未取回之事實，業據其提出行政院金融監督管理委
    員會金管銀（六）字第0960028584 0號函影本、公司變更登
    記表影本、借款契約影本、本院97年9 月15日板院輔家科春
    君字第63966 號函、除戶戶籍謄本、繼承系統表暨戶籍謄本
    等件為證，並經本院依職權調閱本院95年度繼字第1650號拋
    棄繼承卷核閱無訛，自堪信為真實。
四、從而，聲請人以債權人之利害關係人身分聲請選任被繼承人
    丙○○之遺產管理人，核與首揭規定尚無不合。經核聲請人
    所聲請選任為被繼承人丙○○遺產管理人之乙○○為被繼承
    人丙○○之胞妹，有卷附之戶籍謄本及繼承系統表及本院95
    年度繼字第1650號拋棄繼承事件案卷可憑，雖其已拋棄繼承
    ，但對遺產遺債情況瞭解應較深，就被繼承人之財產管理較
    為方便，並就遺產管理人職務之遂行，有所助益，且其既已
    拋棄繼承，要不致有利害偏頗之虞；參以乙○○亦於本院審
    理時到庭表示同意擔任被繼承人之遺產管理人，為保障債權
    人之利益及期程序之公正、公信起見，本院認以選任被繼承
    人之胞妹乙○○為被繼承人丙○○之遺產管理人為適當。
五、至被繼承人丙○○之繼承人既均拋棄繼承，其遺產依民法第
    1176條第6 項準用關於無人承認繼承之規定，依同法第1185
    條規定，於清償債權並交付遺贈物後，如有賸餘，應歸屬國
    庫，附予敘明。
六、依非訟事件法第157 條，裁定如主文。
中    華    民    國    99    年    8     月    23    日
                  家事法庭  法  官  郭光興
以上正本係照原本作成。
如對本裁定抗告須於裁定送達後十日內向本院提出抗告狀，並應
繳納抗告費新台幣壹仟元。
中    華    民    國    99    年    8     月    23    日
                            書記官  簡維萍

司法院資訊處製作；財團法人民間司法改革基金會備份。
